臺北高等行政法院裁定　　　　　　　　　　　　　　九十二年度訴字第一九三○號
　　原　　　　告　甲○○
　　兼訴訟代理人　乙○○
　　被　　　　告　財政部台北市國稅局
　　代　 表　 人　張盛和（局長）
　　訴 訟代理 人　丙○○
　　　　　　　　　丁○○
右當事人間因遺產稅事件，原告不服財政部中華民國九十二年三月五日台財訴字第○
九二一三五一四六○號訴願決定，提起行政訴訟。本院裁定如左：
　　主  文
原告之訴駁回。
訴訟費用由原告負擔。
    理  由
一、原告起訴意旨略以，其父許金長於民國六十九年五月十二日死亡，原告於期限內
    申報遺產稅，案經被告核定應納稅額為新台幣（下同）八、九二九、二四一元。
    原告不服，循經行政救濟確定，於七十八年十一月十五日繳納本稅在案。惟查坐
    落台北市○○街八三號及其基地即坐落台北市○○段○○段三七九地號土地，原
    係原告之兄許明德所有，許明德於四十九年十二月一日死亡，由母許郭鴦一人繼
    承，至六十六年間許郭鴦拆除舊屋於原地改建。嗣許郭鴦於六十八年七月十九日
    死亡，原告將系爭房屋連同土地向被告申報遺產，並經核定遺產稅繳納結案。然
    被繼承人許金長於六十九年五月十二日死亡後，被告以夫妻聯合財產制為由再將
    系爭房屋歸併被繼承人許金長之遺產課稅。原告以民法親屬編施行法業於八十五
    年九月二十七日新增第六條規定登記妻名義之財產，溯及既往屬妻所有，請求更
    正原違法之重覆核課，惟被告竟予否准，訴願決定亦予駁回，為此請判決將訴願
    決定撤銷，發回被告准予扣除更正被繼承人之遺產稅云云。
二、被告答辯理由略稱，本件被繼承人許金長於六十九年五月十二日死亡，原告於六
    十九年十一月十一日申報遺產稅，並經被告核定應納遺產稅額。原告不服，迭經
    數次申請更正、復查、訴願、再訴願及行政訴訟，於七十九年五月二日確定。其
    間原告並於七十八年十一月十五日繳納部分本稅八、九二九、二四一元。嗣民法
    親屬編施行法於八十五年九月間公布生效後，原告主張坐落台北市○○街八三號
    一、二樓房屋，原登記為被繼承人配偶許郭鴦名下，遭被告認定係婚姻關係存續
    中取得之聯合財產，屬被繼承人之遺產；該增訂條文對夫妻聯合財產制其所有權
    歸屬既有溯及既往之適用，應將原認定為遺產改列為配偶之財產云云，申請被告
    更正。經查坐落坐落台北市○○段○○段三七九地號土地及其上建物即門牌號碼
    台北市○○街八三號房屋，原固屬原告之兄許明德所有，許明德於四十九年十二
    月一日死亡後，由其母許郭鴦一人繼承，系爭房地屬許郭鴦之特有財產，惟許郭
    鴦於六十六年間將系爭房屋拆除原地改建二層樓房，則新建之房屋即屬許郭鴦與
    其夫許金長婚姻關係存續中所取得之財產，並非原繼承之財產，依當時之民法規
    定，雖登記妻名義仍屬夫所有，被告依行為時之法律規定將系爭房屋併入許金長
    之遺產核課，並無違誤。至於系爭建物，原告於其母許郭鴦死亡後，誤將之申報
    許郭鴦之遺產，業經被告更正減除並予核退溢繳稅款在案，此與本案無。末查
    原告主張民法親屬篇施行細則第六條增訂條文，於八十五年九月二十五日經總統
    公布，同年月二十七日施行，依該增訂條文規定，登記妻名義之財產應屬妻所有
    一節，查上開增訂條文規定需該條文訂定一年後，其婚姻關係尚存續，而該不動
    產仍以妻之名義登記，或夫妻已離婚而該不動產仍以妻之名義登記者方可適用。
    本件原告之父許金長於六十九年五月十二日死亡，母許郭鴦更早於六十八年七月
    十九日已死亡，是原告之父母均在民法親屬篇施行細則第六條增訂之前即已死亡
    ，依上說明即與上開民法親屬篇施行細則第六條之規定不合，自無該條文之適用
    ，原告顯屬誤解法律，原處分及訴願決定均無違誤，請判決如被告答辯之聲明等
    語。
三、查原告申報其被繼承人許金長之遺產稅案件，經被告核定後，原告曾提起復查、
    訴願、再訴願及行政訴訟，經判決確定，嗣被告依原告於八十一年八月十七日申
    請就被繼承人於六十三年間出售台北縣汐止鎮之三十四筆土地予以核減遺產總額
    ，重新核算應補繳遺產稅為一、○二○、二五九元，及加計利息五六九、二三六
    元，重新核發稅款繳款書等情，為原告所不爭。而原告對該核定又循序提起再訴
    願，並就系爭房屋請求被告免併入遺產核課，經被告以八十二年八月十一日財北
    國稅審貳字第二四三二九號函復原告稱系爭建物併入被繼承人遺產核課並無違誤
    等語，原告該函表示不服，提起訴願，訴願受理機關財政部以原告係就已確定之
    行政處分再行爭議，應予不受理，乃於八十五年四月二十二日以台財訴第000
    000000號訴願決定，將原告之訴願駁回，此有該訴願決定書附卷可稽，原
    告對該訴願決定未提起行政訴訟，惟又另向被告提起本件更正案，被告遂於八十
    六年四月十四日（八六）財北國稅法字第八六○一六七○九號復查決定，以原告
    之被繼承人許金長遺產稅案，業經行政訴訟程序確定，原告申請復查，程序未合
    ，而駁回原告之申請，經查系爭坐落台北市○○街八三號二層樓房併入原告之被
    繼承人許金長之遺產核課一案，業已核課確定，嗣原告以系爭土地前已併入其母
    許郭鴦之遺產核課，不應再併入其父許金長之遺產核課為由，申請被告更正，經
    被告函復原核定並無違誤，原告提起訴願，經財政部訴願決定以原告係就已確定
    之行政處分再行爭議，應予不受理，而駁回原告之訴願，足證原告確係就已行政
    救濟確定之案件，重行提起行政救濟，被告認其程序不合，於法並無不合，訴願
    決定以實體上之理由予以駁回，而未就程序予以駁回，固有所不宜，惟其結果尚
    無二致，本件原告就已行政處分確定之案件，向被告重複提出申請，被告認其程
    序不合，並無違誤，原告之訴有不備其他要件之違法，應以裁定駁回之。
四、兩造關於實體上之攻擊防禦方法，因本件原告係就已確定之案件重複申請，程序
    不合，其實體上之理由不影響本件之認定，故不逐一論述，併此敘明。
據上論結，本件原告之訴為不合法，爰依行政訴訟法第九十八條第三項前段，裁定如
主文。
中　　華　　民　　國　　九十三　　　年　　　九　　　　月　　  二十一    日
                     臺 北 高 等 行 政 法 院   第 七 庭
                                           審 判 長 法  官　鄭小康
                                                    法  官  李得灶
                                                    法  官  林金本
右為正本係照原本作成。
如不服本裁定，應於送達後十日內向本院提出抗告狀（須按他造人數附繕本）。
中　　華　　民　　國　　九十三　　　年　　　九　　　　月　　  二十一    日
　　　　　　　　　　　　　　　　　　　　            書記官　簡信滇
